【裁判字號】    92,竹小,118
【裁判日期】    920611
【裁判案由】    給付票款
【裁判全文】
臺灣新竹地方法院民事判決  九十二年竹小字第一一八號
    原      告  甲○○
    被      告  乙○○
右當事人間給付票款事件，本院判決如左：
    主      文
被告應給付原告新台幣壹拾萬元，及自民國九十二年五月十六日起至清償日止，按年
息百分之六計算之利息。
訴訟費用壹仟貳佰肆拾參元由被告負擔。
本判決得假執行。
    事實及理由
一、原告之聲明：如主文第一、二項所示。
二、事實摘要：
    原告執有被告簽發，以第一商業銀行新竹分行為付款人，發票日為民國九十二年
    三月二十七日，票面金額新台幣（下同）壹拾萬元，票號ＳＢ0000000號
    之支票一紙（下稱系爭支票），不料於九十二年三月二十七日向付款人為付款之
    提示，竟遭拒付，嗣經原告多次催討，未獲兌現，為此依票據法律關係，請求被
    告給付票款十萬元，及自起訴狀繕本送達翌日起至清償日止，按年息百分之六計
    算之利息。
    被告自認系爭支票之真正，惟以：系爭支票是借給第三人陳錦達，後來被告有找
    原告，說第三人陳錦達已經自殺，行政執行處有將被告借給第三人陳錦達的票還
    給被告，請原告把系爭支票還給被告，被告現在沒有錢還原告等語置辯。
三、法院之判斷：
（一）原告主張其執有被告簽發之系爭支票，屆期提示竟遭退票之事實，已據提出與
      所述相符之支票及退票理由單各一張為證，被告亦自認系爭支票之真正，堪信
      原告主張為真實。
（二）雖被告辯稱：系爭支票係開給第三人陳錦達，被告其他借給第三人陳錦達的票
      ，業經行政執行處歸還被告，故原告亦應將系爭支票歸還，被告拒付票款且現
      在亦無錢給付票款云云，按免除債務，須債權人向債務人表示免除其債務之意
      思，債之關係始歸消滅（最高法院二十年上字第四五二號判例參照），又按債
      務之免除與否，屬於債權人之自由，債務人決不能以其片面之意思，強債權人
      以免除。即法院亦不得反於債權人之意思，而為強制免除之判斷（最高法院二
      十年上字第一七七號判例參照），系爭支票係經原告背書而取得票據權利，有
      系爭支票背書可據（本院卷第六頁正面），被告亦不爭執，原告既當庭表示不
      同意免除被告債務，依前開判例說明，被告所辯自非可採，應予駁回。
（三）次按在票據上簽名者，依票上所載文義負責；發票人應照支票文義擔保支票之
      支付；又執票人向支票債務人行使追索權時，得請求自為付款提示日起之利息
      ，如無約定利率者，按年利六釐計算，票據法第五條第一項、第一百二十六條
      、第一百三十三條定有明文。本件被告既為系爭支票之發票人，從而，原告本
      於票據之法律關係，請求被告給付票款十萬元，及自起訴狀繕本送達翌日即九
      十二年五月十六日起，至清償日止，按年息百分之六計算之利息，為有理由，
      應予准許。
（四）本件係為被告敗訴之小額訴訟判決，爰依民事訴訟法第四百三十六條之二十規
      定，依職權宣告假執行，並依同法第四百三十六條之十九第一項，於裁判時確
      定其訴訟費用額。
四、結論：本件原告之訴為有理由，依民事訴訟法第四百三十六條之二十、第四百三
    十六條之十九條第一項、第七十八條，判決如主文。
中      華      民      國    九十二    年      六      月    十一      日
                                    臺灣新竹地方法院新竹簡易庭
~B法      官  吳上晃
右為正本係照原本作成。
如對本判決上訴，非以其違背法令為理由不得為之，且須於判決送達後廿日內以上訴
狀記載上訴理由向本院提出上訴狀（須按他造當事人之人數附繕本）。
中      華      民      國    九十二    年      六      月    十一      日
~B法院書記官  邱明智


司法院資訊處製作；財團法人民間司法改革基金會備份。
